【裁判字號】    90,簡上,61
【裁判日期】    900724
【裁判案由】    違反勞動基準法
【裁判全文】
臺灣高雄地方法院刑事判決                             九十年簡上字第六一號
    上  訴  人
    即  被  告  乙○○
右列上訴人因違反勞動基準法案件，不服臺灣高雄地方法院高雄簡易庭九十年一月十
九日九十年度雄簡字第八九號簡易判決（起訴案號八十九年度偵字第二四一八三號）
，提起上訴，本院判決如左：
    主    文
原判決撤銷。
乙○○連續違反女工不得於午後十時至翌晨六時之時間內工作之規定，處拘役肆拾日
，如易科罰金，以參佰元折算壹日。
    事    實
一、乙○○係設在高雄市○鎮區○○路六三七號「吸引力美容護膚廣場」之負責人，
    上開護膚廣場係以提供客人做臉、及指壓服務之理髮及美容業，亦屬行政院勞工
    委員會指定為勞動基準法適用範圍內之行業，乙○○明知非經取得工會或勞工之
    同意，並實施晝夜三班制，安全衛生設施完善及備有女工宿舍，或有交通工具接
    送，具有法定原因，經主管機關核准者，不得使女工於午後十時至翌日凌晨六時
    之時間內工作。乃乙○○竟基於未經主管機關高雄市政府勞工局核准之概括犯意
    ，連續於民國八十九年二月間起，先後以每月新台幣（下同）一萬二千元及三萬
    元之薪水，僱用女性勞工陳玫秀及甲○○，於每日午後四時至二十四時各在「吸
    引力美容護膚廣場」內從事會計或為客人做臉、及指壓服務之工作。嗣於八十九
    年十月九日二十二時三十分許，經警於上址臨檢查獲，而知悉上情。
二、案經高雄市政府函送臺灣高雄地方法院檢察署檢察官偵查起訴。
    理  由
一、右揭事實，業據被告（即上訴人）乙○○於本院審理時供承不諱，核與證人即女
    性勞工陳玫秀及甲○○證述情節大致相符，並有高雄市政府函、高雄市政府警察
    局前鎮分局臨檢現場檢查紀錄表附卷可資佐證，堪認被告之自白核與事實相符，
    自得採為論罪之依據。被告雖以其已得女工之同意云云，執為其非故意違反上開
    規定之論據，惟查美容護膚坊如係獨立經營之美容業，依中華民國行業標準分類
    表，係屬個人服務業下之理髮及美容業，而勞動基準法第三條第一項第八款所稱
    中央主管機關指定適用同法之行業，業已於八十六年十月三十日經中央主管機關
    即行政院勞工委員會以台八十六勞動一字第○四七四九四號公告指定，個人服務
    業自八十七年四月一日起，將列入同法第三條第一項第八款之適用行業範圍，此
    有行政院勞工委員會台九十勞動一字第一八二九三號函一份存卷可參，被告所經
    營之「吸引力美容護膚坊」營業項目，包括提供客人做臉及指壓之美容服務，業
    據證人甲○○於警訊中證陳屬實，參諸前開說明，其所經營之前開事業，自屬主
    管機關列入勞動基準法第三條第一項第八款所定適用行業之範圍。按同法第四十
    九條規定，女工如欲於午後十時至翌晨六時之時間內工作，除須徵得勞工同意外
    ，尚須具實施晝夜三班制、安全衛生設備完善、備有女工宿舍或交通工具接送，
    且有同條第一項所列各款情形之一，經主管機關核准者，始得為之，此觀諸該法
    條文義至明，被告並未具有上開條件，業據其於本院審理中供述在卷，故其徒執
    上開情詞置辯，顯不足採，又本案證人甲○○雖於本院審理中改稱：伊係為考執
    照才留在該處練習云云，惟其此證詞即與警訊中所述有別，尚難遽採，徵諸證人
    即警方於查獲時接受甲○○服務之證人鄭子林證陳：伊當時是前往「吸引力美容
    護膚坊」消費，由甲○○提供服務等語，益彰顯證人甲○○於本院中改陳之詞，
    洵屬迴護被告之語，無足信採。故本案事證已臻明確，被告犯行堪予認定。
二、核被告所為，係違反勞動基準法第四十九條第一項前段女工不得於午後十時至翌
    晨六時之時間內工作之規定，應依同法第七十七條之規定論處。又被告前揭多次
    違反勞動基準法之犯行，時間緊接，所犯係構成要件相同之罪名，顯係基於概括
    犯意反覆為之，為連續犯，依刑法第五十六條規定，以一罪論，並加重其刑。
三、原審以被告涉犯上開罪名事證明確，因予論罪科刑，固非無見，惟按同法第四十
    九條第一項規定意旨，無非為保護女性勞工法益，被告既有先後僱用女工陳玫秀
    及甲○○二人，於「吸引力美容護膚坊」內，從事午後四時至二十四時工作之事
    實，應係連續數行為觸犯同一罪名，為連續犯，應依刑法第五十六條之規定論以
    一罪，原審僅論以單純一罪，容有未洽。上訴人以其已得女性勞工同意及原審量
    刑過重為由，指摘原判決不當，雖無理由，惟原判決既有上開可議之處，自屬無
    可維持，應將原判決撤銷改判。爰審酌被告為牟私利，罔顧女工權益，而為本案
    犯行，惟念其於犯罪後坦承全部犯行，態度良好，尚具悔意等一切情狀，量處如
    主文所示之刑，並諭知易科罰金之折算標準，以資懲儆。
四、按中華民國刑法第四十一條業已經立法院於九十年一月四日修正，總統於九十年
    一月十日公布，自九十年一月十二日起施行，雖被告於行為時所犯本件最重本刑
    三年以下有期徒刑之罪，而受六月以下有期徒刑或拘役之宣告者，得因身體、教
    育、職業或家庭之關係，執行顯有困難時，宣告一元以上、三元以下折算一日之
    易科罰金，與修正前同條之規定相符，惟本案於裁判時刑法第四十一條已就所犯
    之最重本刑提高為五年以下有期徒刑之罪，受六月以下有期徒刑或拘役之宣告者
    ，亦得因前開執行顯有困難之理由易科罰金，故本案被告雖行為時所犯最重本刑
    為三年以下有期徒刑之罪，且經本院量處有期徒刑拘役四十日，然其行為後法律
    既已變更，自應依刑法二條第一項前段之規定，適用裁判時之修正後刑法第四十
    一條第一項之規定，併此敘明。
五、被告經合法傳喚，無正當理由不到庭，爰不待其到庭陳述，逕行判決。
據上論斷，應依刑事訴訟法第四百五十五條之一第一項、第三項、第三百六十九條第
一項前段、第三百六十四條、第三百七十一條、第二百九十九條第一項前段，勞動基
準法第七十七條，刑法第二條第一項前段、第十一條前段、第五十六條、第四十一條
第一項，罰金罰鍰提高標準條例第二條，判決如主文。
中      華      民      國      九十      年    七    月     二十四     日
                                臺灣高雄地方法院刑事第二庭
                                    審判長  法  官  黃三友
                                            法  官  卓立婷
                                            法  官  李代昌
右正本證明與原本無異。
如不服本判決，應於判決送達後十日內，向本院提出上訴狀。
                                            書記官  吳月華
中      華      民      國      九十      年    七    月      三十      日
附錄本判決論罪之法條：
勞動基準法第七十七條：
違反第四十二條、第四十四條第二項、第四十五條、第四十七條、第四十八條、第四
十九條或第六十四條第一項規定者，處六月以下有期徒刑、拘役或科或併科二萬元以
下罰金。


司法院資訊處製作；財團法人民間司法改革基金會備份。
